【裁判字號】    97,上訴,5391
【裁判日期】    971125
【裁判案由】    毒品危害防制條例
【裁判全文】
臺灣高等法院刑事判決                97年度上訴字第5391號
  上  訴  人
  即  被  告  甲○○
上列上訴人因違反毒品危害防制條例案件，不服臺灣板橋地方法
院97年度訴字第2969號，中華民國97年10月27日第一審判決（起
訴案號：臺灣板橋地方法院檢察署97年度毒偵字第4975號），提
起上訴，本院判決如下：
    主  文
上訴駁回。
    理  由
一、依刑事訴訟法第350條、第361條、第362條、第367條規定，
    不服地方法院之第一審判決而上訴者，須提出上訴書狀，並
    應敘述具體理由，此為上訴必備之程式；其所提出之書狀未
    敘述上訴理由，或僅曾以言詞陳述上訴理由者，均應於上訴
    期間屆滿後二十日內補提理由書於第一審法院。第一審法院
    經形式審查，認逾期未補提上訴理由者，應定期間先命補正
    ；逾期未補正者，為上訴不合法律上之程式，應以裁定駁回
    。倘已提出上訴理由，但所提非屬具體理由者，則由第二審
    法院以上訴不合法律上之程式，判決駁回。而所謂具體理由
    ，必係依據卷內既有訴訟資料或提出新事證，指摘或表明第
    一審判決有何採證認事、用法或量刑等足以影響判決本旨之
    不當或違法，而構成應予撤銷之具體事由，始克當之（例如
    ：依憑證據法則具體指出所採證據何以不具證據能力，或依
    憑卷證資料，明確指出所為證據證明力之判斷如何違背經驗
    、論理法則）；倘僅泛言原判決認定事實錯誤、違背法令、
    量刑失之過重或輕縱，而未依上揭意旨指出具體事由，或形
    式上雖已指出具體事由，然該事由縱使屬實，亦不足以認為
    原判決有何不當或違法者，皆難謂係具體理由（參照最高法
    院97年台上字第892號判決意旨）。
二、查本件原判決以被告甲○○基於施用第一級毒品海洛因之犯
    意，於民國（下同）97年5月30日晚上約7、8時許，在其位
    於臺北縣三重市○○○路143巷2號住處內，以將海洛因摻水
    稀釋置入注射針筒內施打之方式，施用第一級毒品海洛因一
    次。嗣於97年5月31日下午5時許，在臺北縣三重市○○路76
    號前為警盤查查獲，並扣得海洛因1包（驗餘淨重0.0650公
    克），另經警採其尿液檢體送驗後，結果呈嗎啡陽性反應等
    情，此據被告供承不諱在卷，並有臺灣尖端先進生技醫藥股
    份有限公司97年6月11日濫用藥物檢驗報告乙份附卷可參，
    而該扣案之白色粉末1包（驗餘淨重0. 0650公克），經送請
    交通部民用航空局航空醫務中心鑑定結果，檢出含有第一級
    毒品海洛因成分，有該中心97年 6月10日出具之航藥鑑字第
    0972973 號鑑定書乙紙在卷可參，而以被告上開犯行，事證
    明確，所為係犯毒品危害防制條例第10條第 1項之施用第一
    級毒品罪，並審酌被告之素行、迭因施用毒品案件經觀察、
    勒戒、強制戒治及徒刑執行，猶未徹底戒除毒癮，惟施用毒
    品乃自戕一己之身體健康，並具有病患性人格之特質，反社
    會性之程度應屬較低，且犯後坦承犯行，態度尚佳等一切情
    狀，量處有期徒刑九月，經核認事用法並無違誤。被告不服
    ，提起本件上訴，形式上雖提出書狀敘述上訴理由，略以：
    被告於97年5月30日案發前之96年11月1日即自動前往接受美
    沙冬療法，而依毒品危害防制條例規定，於犯罪未發覺前，
    自動請求治療者，於治療中經查獲之被告，應由檢察官為不
    起訴處分，詎檢察官就本件竟逕行起訴，原審法院復對被告
    論罪科刑，顯有判決不適用法則或法則適用不當之違法云云
    ，惟查：毒品危害防制條例第21條規定，犯本條例第10條之
    罪者，於犯罪未發覺前，自動向行政院衛生署指定之醫療機
    構請求治療，醫療機構免將請求治療者送法院或檢察機關。
    以此立法意旨係就吸用毒品成癮而於犯罪未發覺前，自動投
    戒經勒戒斷絕者，予以免刑之寬典，查依被告所供其於96年
    11月1日接受美沙冬治療，並據提出台北市立聯合醫院昆明
    院區所出具之診斷證明書附卷為證，然被告於接受「美沙冬
    替代療法」後，又於97年 5月31日再行施用第一級毒品，一
    面吸毒，一面求治，自不能依毒品危害防制條例第二十一條
    規定邀免。是被告上訴意旨所陳，顯未依據卷證資料，具體
    指摘原判決認事用法究有何不當或違法之處，自非屬得上訴
    第二審之具體理由。依上揭說明，本件上訴未敘述具體理由
    ，其上訴自屬不合法律上之程式，應予判決駁回，並不經言
    詞辯論為之。
據上論詰，應依刑事訴訟法第三百六十七條前段、第三百七十二
條判決如主文。
中    華    民    國    97    年    11    月    25    日
                  刑事第五庭    審判長法  官  吳  敦
                                      法  官  陳春秋
                                      法  官  張傳栗
以上正本證明與原本無異。
如不服本判決，應於收受送達後10日內向本院提出上訴書狀，其
未敘述上訴之理由者並得於提起上訴後10日內向本院補提理由書
（均須按他造當事人之人數附繕本）「切勿逕送上級法院」。
                                      書記官  鄒賢英
中    華    民    國    97    年    11    月    26    日


司法院資訊處製作；財團法人民間司法改革基金會備份。
